臺灣高等法院刑事裁定
108年度抗字第1862號
抗  告  人
即  受刑人  謝文龍




上列抗告人即受刑人因聲請撤銷緩刑案件，不服臺灣士林地方法
院108年度撤緩字第88號，中華民國108年10月15日裁定，提起抗
告，本院裁定如下：
    主  文
抗告駁回。
    理  由
一、原裁定意旨略以：抗告人即受刑人謝文龍前因詐欺案件，經
    原審法院以107年度易字第469號案件審理，嗣於民國107年1
    1月20日達成和解，由原審法院製作107年度附民字第379號
    和解筆錄，內容略以：抗告人願給付被害人第一租賃股份有
    限公司新臺幣（下同）125萬元，給付方法為於108年5月20
    日前給付，並匯入被害人指定之國泰世華商業銀行帳戶，前
    案部分則經原審法院於108年1月22日以107年度易字第469號
    判處有期徒刑1年，緩刑3年，並命抗告人應於108年5月20日
    前向被害人支付125萬元之損害賠償，亦即將前述和解筆錄
    內容做為緩刑之條件，該判決嗣於108年2月23日確定（緩刑
    期間自108年2月23日起至111年2月22日止）等情，有上開和
    解筆錄、刑事判決及本院被告前案紀錄表在卷可稽，徵諸前
    開判決所附緩刑條件，乃抗告人與被害人調解成立之條件，
    原判決亦係考量抗告人業與被害人調解成立，方為附條件緩
    刑之宣告，抗告人自應依原判決所定負擔遵期履行。惟抗告
    人於前開判決確定迄今，並未依約給付被害人125萬元，此
    為抗告人自承在卷，被害人亦具狀表示未收得約定之125萬
    元，故聲請撤銷抗告人緩刑等節，有被害人提出之撤銷緩刑
    之宣告聲請狀在卷可考，是抗告人顯有違反刑法第74條第2
    項第3款（原裁定誤載為第4款）所定緩刑負擔之情形至明。
    抗告人雖於108年9月27日原審訊問時稱：本想用女兒謝岳琳
    的名義貸款，但後來銀行認為女兒21、22歲太年輕、工作年
    資太少，不願貸給我們等語，然其原於前案107年10月30日
    準備程序時稱：我和太太的信用有問題，只能用女兒的名義
    貸款，但因女兒剛出社會及工作的年資不夠，銀行建議我們
    看女兒明年工作年資滿1年後再送審，但額度銀行未告知等
    語，後於107年11月20日始與被害人達成和解，並於同日審
    理時表示：已以125萬元達成和解等語，足徵其於前案審理
    中即已知悉其女有工作年資過低無法貸款之可能，其既同意
    以前述方式給付被害人，對於給付款項之來源及日期等，必
    已經審慎評估，若係計畫以女兒出面貸款，亦應確定女兒意
    願及銀行得以核貸之時間及額度，因認確能如期履行後，始
    為承諾，且上開確定判決已明確記載其於緩刑期間倘未如期
    支付，而違反判決所諭知之負擔情節重大，足認原宣告之緩
    刑難收其預期效果，而有執行刑罰之必要，得撤銷其緩刑之
    宣告等旨，惟其獲緩刑之宣告後，竟未依判決履行，堪認其
    無不能履行前述負擔之正當事由，確已違反刑法第74條第2
    項第3款（原裁定誤載為第4款）所定負擔且情節重大，其雖
    於原審陳稱：朋友幫我介紹彰化銀行迪化分行，銀行幫我們
    試算我女兒今年底或明年初的工作年資，可貸小資族貸款，
    約40萬元，另外我想在110年6月左右再用我太太的名義去貸
    款，那時再1次付清剩下的85萬元，因我太太現無勞、健保
    ，上個月剛上班，可能要做到110年6月工作年資才足夠去貸
    款，依我現在的經濟狀況，只能跟朋友借，但後來評估利息
    太高，可能比較不會借，所以目前的還款方案只有前述女兒
    和太太的貸款，希望法院能將我的還款方案告知被害人，看
    他們願不願意接受等語，然經原審將抗告人前述還款計畫轉
    知被害人後，被害人具狀表示：不同意抗告人所提出之還款
    計畫，抗告人依判決本應於108年5月20日前支付被害人125
    萬元，惟迄今已4月有餘，而非以將來不可預知毫無擔保之
    承諾空言履行，讓被害人感覺一次一次受騙，請法院將抗告
    人緩刑撤銷等語，有該陳報狀在卷可查，審酌抗告人所提出
    之前開還款計畫，均為其家屬將來向銀行辦理信用貸款，在
    無任何擔保品之下，銀行是否同意核貸，已屬未定之天，況
    抗告人之配偶信用有問題，亦經抗告人自承在卷，則抗告人
    所稱以配偶名義貸款等節，亦屬難以期待，實無要求被害人
    漫長等待此毫無憑據之承諾之理，綜合上情，認抗告人遲未
    履行前揭緩刑所附條件，顯見其漠視判決效力，違反該條件
    之情節重大，更徵其前所歷偵審程序，猶不足使其知所警惕
    ，難收緩刑制度係為促使惡性輕微之被告或偶發犯、初犯改
    過自新之效果，而有執行刑罰之必要，俾能使其深切反省。
    從而，聲請人聲請撤銷抗告人前開緩刑之宣告，為有理由，
    乃依刑法第75條之1第1項第4款規定，裁定撤銷抗告人上開
    緩刑之宣告等語。
二、抗告意旨略以：抗告人很有誠意解決此事，僅因貸款時間落
    在109年3月底，共有現金40萬元左右，請再行文告知被害人
    云云。
三、按緩刑宣告，得斟酌情形，命犯罪行為人向被害人支付相當
    數額之財產或非財產上之損害賠償，刑法第74條第2項第3款
    定有明文；受緩刑之宣告而有違反同項第1款至第8款所定負
    擔情節重大之情形，足認原宣告之緩刑難收其預期效果，而
    有執行刑罰之必要者，得撤銷其宣告，同法第75條之1第1項
    第 4款亦有明文。而緩刑宣告得以附條件方式為之，係基於
    個別預防，俾確保犯罪行為人自新為目的，然犯罪行為人經
    宣告緩刑後，若有具體事證足認其並未因此有改過遷善之意
    ，自不宜給予緩刑之寬典，故而設有撤銷緩刑宣告制度；前
    開刑法第75條之 1所謂「情節重大」之要件，當從受判決人
    自始是否真心願意接受緩刑所附之條件，或於緩刑期間中是
    否顯有履行負擔之可能而故意不履行、無正當事由拒絕履行
    或顯有逃匿之虞等情事而言，考量受判決人未履行條件情形
    ，依比例原則綜合衡酌原宣告之緩刑是否難收其預期之效果
    ，而確有執行刑罰之必要，資以決定該緩刑宣告是否應予撤
    銷。
四、經查：
  ㈠抗告人前因詐欺案件，經原審法院以107年度易字第469號判
    處有期徒刑1年，緩刑3年，並應於108年5月20日前，向被害
    人支付125萬元之損害賠償，而於108年2月23日確定，此有
    卷附上開判決、和解筆錄及本院被告前案紀錄表可稽。嗣經
    臺灣士林地方檢察署（下稱士林地檢署）書記官於108年6月
    12日電詢被害人，據被害人稱抗告人未於108年5月20日前給
    付125萬元之損害賠償，且分文未付等語，被害人因而向該
    署聲請撤銷抗告人上開緩刑宣告，嗣經該署檢察官聲請原審
    法院裁定撤銷上開緩刑宣告，由原審於108年9月27日訊問抗
    告人無法履行之事由，抗告人雖稱：現有湊到10萬元，1個
    半月前有和被害人協商，但被害人無法接受。125萬元是我
    當初一直砍，最後被害人堅持的金額，其實當時台新銀行說
    用我女兒的名義只能小資貸款約70、80萬元。後來送件上去
    ，銀行認為我女兒工作年資太少，不願核貸，但彰化銀行試
    算我女兒今年底或明年初的工作年資，可小資貸款約40萬元
    。另因我太太現無勞、健保，上個月剛上班，可能要工作到
    110年6月工作年資才夠貸款，我想在110年6月再用太太名義
    貸款付清剩餘之85萬元。目前的還款方案只有前述女兒和太
    太的貸款，請法院將此還款方案告知被害人是否願意接受等
    語（見原審卷第64至65頁），惟經原審詢問被害人，據被害
    人於108年10月7日具狀表示：不同意抗告人所提出之還款計
    畫，上開確定判決所定履行期限屆至迄今已4月有餘，仍不
    見抗告人支付分文，抗告人應依上開判決1次付清125萬元，
    而非以將來不可預知毫無擔保之承諾空言履行，讓被害人感
    覺一次一次受騙，請法院撤銷上開緩刑宣告等情，有原審法
    院公務電話紀錄、被害人提出之刑事陳報狀在卷可憑（見原
    審卷第67至69頁），抗告人不僅未遵期給付損害賠償，甚且
    分文未償，顯見其無履行上開確定判決所命於108年5月20日
    前向被害人支付125萬元損害賠償之意，且其遲未履行緩刑
    條件，情節重大，緩刑宣告應已難收其預期效果，而有執行
    刑罰之必要，原審因而裁定撤銷其緩刑宣告，於法並無不合
    。
　㈡抗告意旨雖以前詞置辯，然自前開履行期限屆至之日起，迄
    今已逾10月，抗告人非但遲未向被害人支付分文，亦未提出
    被害人得以接受之具體可行之還款計畫，及至原審裁定撤銷
    緩刑宣告後，始於抗告狀內空言有賠償誠意並請求給予寬限
    期間云云，已難採信，遑論其於抗告後迄今仍未向被害人賠
    償分文，亦未與被害人聯繫商討還款相關事宜，被害人更表
    明不願再與抗告人和解，請求法院駁回抗告，讓抗告人入監
    執行之意，此有本院公務電話查詢紀錄表、抗告人提出之刑
    事陳報狀在卷可參（見本院卷第21、23、27頁），是前揭抗
    告意旨，顯屬空言。抗告人於收受上開宣告緩刑條件之判決
    後，既未於法定期間內提起上訴，此有卷附本院被告前案紀
    錄表可按，顯見其應已衡量自身經濟情況，認有履行該緩刑
    條件之能力，方未上訴請求撤銷或變更之，竟於獲判緩刑確
    定後已逾數月，始以經濟能力不足為由，欲再拖延支付時限
    ，益見其無履行緩刑條件之真意，抗告意旨洵屬推諉卸責之
    詞，難認可採，其執前詞提起抗告，指摘原裁定不當，為無
    理由，應予駁回。
據上論斷，應依刑事訴訟法第412條，裁定如主文。
中　　華　　民　　國　　109 　年　　4 　　月　　10　　日
                  刑事第十六庭  審判長法　官  葉騰瑞 
                                      法　官  廖紋妤
                                      法　官  陳芃宇
以上正本證明與原本無異。
不得再抗告。
                                      書記官  李佳芬
中　　華　　民　　國　　109 　年　　4 　　月　　14　　日